臺北高等行政法院判決
　　　　　　　　　　　　　　　　　　94年度簡字第00766號
原　　　告　甲○○
　　　　　　送達代收人　乙○○.
被　　　告　財政部臺北關稅局
代　表　人　詹昭鐶（局長）
上列當事人間因關稅法事件，原告不服財政部中華民國94年6月2
日台財訴字第09300611770號訴願決定，提起行政訴訟。本院判
決如下：
　　主  文
原告之訴駁回。
訴訟費用由原告負擔。
　　事  實
甲、事實概要：
    意台通運有限公司於民國（下同）91年9月12日受委任向被
    告報運進口貨物乙批（進口快遞貨物簡易申報單第CE ／91
    ／270／15418號，提單主號：000-00000000 、提單分號：
    ATI002638），原申報第2項貨名為PVC CASE，數量計24 PCE
    ，惟經被告查驗結果，該項貨物為三星牌手機機殼，疑涉違
    反商標法，經洽請該廠牌製造商韓商三崧電子股份有限公司
    鑑識結果係屬仿冒品。又經被告查證及參據臺灣桃園地方法
    院檢察署檢察官92年度偵字第9400號不起訴處分書所載，原
    告為前揭進口貨物提貨單上所載明之收件人，即為依行為時
    （下同）關稅法第5條規定之納稅義務人，亦即本案之受處
    分人。原告涉有違法進口侵害商標權之違禁品之行為，被告
    爰依關稅法第61條第5款及第75條之規定，沒入其貨物。原
    告不服，提起訴願，遭決定駁回，遂提起行政訴訟。
乙、兩造聲明：
  一、原告聲明：訴願決定及原處分均撤銷。
  二、被告聲明：駁回原告之訴。
丙、兩造之主張：
原告主張：
一、因大陸進口之東西有誤，導致事情之發生。
二、不能因意台通運有限公司倒閉，查至收貨人造成原告困擾。
    貨物既因寄錯而沒收，原告何以須負擔稅金。
被告主張：
一、查根據經臺灣桃園地方法院檢察署檢察官不起訴處分書所載
    ，系案貨物提貨單上收件人為甲○○，依關稅法第5條規定
    ：「關稅納稅義務人為收貨人、提貨單或貨物持有人」，原
    告確為納稅義務人無訛。另被告為慎重計，乃於93年9月1日
    以北普遞字第0931015679號函請原告查告所稱之貨運行是否
    為意台通運有限公司，嗣准原告查復稱：「事情已經過兩三
    年資料早已銷毀，而當時也不是只委託一間，無從查起。」
    ，衡諸原告所稱，本案貨物原告確有委託報關行向被告辦理
    各項報關手續，依民法第103條第1項規定：「代理人於代理
    權限內，以本人名義所為之意思表示，直接對本人發生效力
    。」另依同法第224條規定：「債務人之代理人或使用人，
    關於債之履行有故意或過失時，債務人應與自己之故意或過
    失，負同一責任。」準此，原告既委任報關行就進口報單所
    載之貨物，在通關過程中負有代辦各項報關、納稅手續之權
    利，原告自應就報關行申報之疏失負概括承受之責，本案既
    有上揭違法進口違禁品之情事，被告依法議處，核屬允當。
    原告所稱，殊不足採。
二、另查本案雖經臺灣桃園地方法院檢察署檢察官以不起訴處分
    在案，惟查刑事罰畛域與行政罰不同，構成要件有別，司法
    機關與行政機關各本於權責依法審理認定，兩者並無必然關
    係，本案原告上揭違反關稅法第61、75條之規定之行為，至
    為明確，被告依法論處，洵無違誤，自不能因上揭檢察官不
    起訴處分而冀邀免罰。
　　理  由
一、按「下列違禁品，除法令另有規定外，不得進口：‧‧‧五
    、侵害專利權、圖案權、商標權及著作權之物品。」及「違
    反第61條之規定者，除其他法律另有規定外，該項違禁品沒
    入之。」分別為關稅法第61條第5款及第75條所明定。
二、意台通運有限公司於91年9月12日受委任向被告報運進口貨
    物乙批（進口快遞貨物簡易申報單第CE／91／270／15418
    號，提單主號：000-00000000、提單分號：ATI002638），
    原申報第2項貨名為PVC CASE，數量計24 PCE ，惟經被告查
    驗結果，該項貨物為三星牌手機機殼，疑涉違反商標法，經
    洽請該廠牌製造商韓商三崧電子股份有限公司鑑識結果係屬
    仿冒品。又經被告查證及參據臺灣桃園地方法院檢察署檢察
    官92年度偵字第9400號不起訴處分書所載，原告為前揭進口
    貨物提貨單上所載明之收件人，即為依關稅法第5條規定之
    納稅義務人，亦即本案之受處分人。原告涉有違法進口侵害
    商標權之違禁品之行為，被告爰依關稅法第61 條第5款及第
    75條之規定，沒入其貨物。原告不服，主張如事實欄所載。
三、本件貨主即納稅義務人經被告查證及參據臺灣桃園地方法院
    檢察署檢察官92 年度偵字第9400號不起訴處分書所載，原
    告為系爭進口貨物提貨單上所載明之收件人，即為依關稅法
    第5條規定之納稅義務人，亦即本案之受處分人，原告對於
    曾由大陸進口系爭貨物，並不爭執，僅於被告調查時陳稱時
    間已久，無法查證云云，惟原告既為本件貨物提單所戴載之
    收貨人，被告以受處分人，並無不合，合先敘明。
四、次查，系爭貨物三星牌手機機殼，為侵害商標權之違禁品，
    業經內政部警政署航空警察局安檢隊洽請該廠牌製造商韓商
    三崧電子股份有限公司鑑識結果係屬仿冒品，有該公司90年
    9月20日確認函影本附於原處分機關卷可參，並經臺灣桃園
    地方法院檢察署檢察官92年度偵字第9400號不起訴處分書認
    定在案，亦有該不起訴處分書影本附於原處分機關卷可稽，
    原告有申報進口系爭侵害商標權違禁品之事實事證明確，
    被告爰關稅法第61條第5款及第75條之規定，沒入其貨物，
    並無不合。。
五、原告雖主張略以因大陸進口之東西有誤，導致事情之發生；
    不能因意台通運有限公司倒閉，查至收件人，造成收貨人困
    擾；東西寄錯而沒收，沒到收貨人手中，為何有稅金之說云
    云。查本件應以原告為受處分人已如上述，意台通運有限公
    司為受原告委任報關之人，自不必為原告之違法之行為負責
    ，與其是否倒閉無關；又是否為大陸出貨人未依約交付，為
    原告與大陸公司間之貿易糾紛問題，與系爭貨物為違禁品，
    應受沒入處分之成立無涉；至於系爭沒入貨物是否曾經繳納
    進口稅捐，原告可否請求退還，應由被告另行查明處理，非
    原處分範圍，本院不予審理。
六、從而，本件原處分並無違誤，訴願決定予以維持，亦無不合
    ，原告起訴意旨為無理由，應予駁回。又本件完稅價格為新
    台幣1200元，為簡易事件，且事證明確，爰不經言詞辯論，
    逕為判決。
據上論結，本件原告之訴為無理由，爰依行政訴訟法第233條第1
項、第98條第3項前段，判決如主文。
中　　華　　民　　國　　94　　年　  11　　月　 30  　 日
                                   第五庭法　官　黃清光
上為正本係照原本作成。
本件以訴訟事件所涉及之法律見解具有原則性者為限，始得於本
判決送達後20日內向本院提出上訴狀並表明上訴理由，如已於本
判決宣示後送達前提起上訴者，應於判決送達後20日內補具上訴
理由（均按他造人數附繕本），且經最高行政法院許可後方得上
訴。
中　　華　　民　　國　　94　　年　  11　　月　 30  　 日
                                         書記官  楊子鋒
